臺灣臺中地方法院交通事件裁定　　　　 96年度交聲字第288號
原處分機關　交通部公路總局臺中區監理所
異　議　人
即受處分人　甲○○○
上列受處分人因違反道路交通管理處罰條例案件，對於交通部公
路總局臺中區監理所豐原監理站民國96年3月8日所為之處分（原
處分：豐監稽違字第裁-63Z00000000號），聲明異議，本院裁定
如下：
    主  文
異議均駁回。
    理  由
一、異議意旨略以：其於民國96年1月2日3時6分、8分許，駕駛
    所有之車號IV-6 790自小客車行經國道4號公路東向13.5公
    里處時，因超速、不接受稽查而逃逸、以危險方式在道路上
    駕駛汽車等事實為警舉發。而其承認當時因趕路，開車速度
    確有過快，故對於超速部分，不予聲明異議（如附表編號1
    部分所示，未在聲明異議範圍內）。然關於「不接受稽查而
    逃逸」、「以危險方式在道路上駕駛汽車」部分，則因非屬
    事實，其無法接受，爰予以聲明異議，理由如下：
　  1、案發當時，其並未發覺有舉發員警向其示意或攔查，當
       然無不服稽查及加速逃逸一事。
　  2、其當時因急於趕路，速度或許稍有過快，但仍遵守交通
       規則，並未以沿路蛇行或連續闖紅燈之方式駕車，不知
       當時舉發員警是否錯看或誤判。
　  3、其年紀尚輕仍就學中，毫無社會歷練，一時遭受員警以
       槍枝相抵，著實驚嚇萬分，又當時夜色晦暗，並未詳視
       內容即貿然於員警出示單據中簽名，待事後回神之際，
       還深感莫名，誤以為僅是超速而以，豈知，遭舉發違規
       之事實竟多達3項以上。
二、原處分意旨則以：本件異議人之違規事實，業經國道公路警
    察局第三警察隊於96年2月13日公警三交字第0960370596號
    函查覆屬實，爰依法裁處異議人如附表所示之罰鍰。
三、本院認：
  (一)異議人如附表編號2、3、4所示之違規事實，除有內政部警
    政署國道公路警察局Z0000000 0號、Z00000000號舉發違反
    道路交通管理事件通知單2紙可查外，復有內政部警政署國
    道公路警察局第三警察隊96年2月13日公警三交字第0960370
    596號書函在卷可稽。
  (二)證人即舉發本件違規事件之國道公路警察局第三警察隊警員
    丙○○、乙○○於本院訊問時均證稱：當日其等係在國道4
    號公路清水往東勢方向之路肩執勤，證人丙○○在路肩以雷
    射測速器對往來車輛進行測速，嗣證人丙○○測得異議人前
    揭之車輛有違規超速之情事，乃示意證人乙○○依規定予以
    舉發，證人乙○○即開啟警車上之警示燈，而證人丙○○則
    手持指揮棒趨前示意異議人停車受檢。其等見異議人之車輛
    由中線車道減速往路肩方向行駛，車速很慢，似乎要停住其
    等之前方，但並沒有完全停住，證人丙○○見狀隨即由後方
    接近異議人之車輛，詎異議人卻突然加速往前逃逸，並下后
    豐交流道往豐原方向離去，其等見狀即馬上開車跟在異議人
    之後面，當時異議人之車速很快，警車的警示燈當時有啟動
    、在閃爍中，因為是在深夜，所以追的時候沒有開蜂鳴器，
    異議人之車輛沿路闖越多個紅燈、在路上連續變換車道蛇行
    也沒有開方向燈，其等因為是巡邏車，主要是現場舉發，車
    上沒有配備錄影設備，所以沒有錄影，其等持槍是因為當時
    是深夜，異議人先前遭攔停並沒有停下，其等會害怕，所以
    持槍警戒，下來之後其等告訴異議人舉發之事實，異議人當
    場也沒有表示反對的意思等語，有本院96年4月9日訊問筆錄
    在卷可憑。而查證人丙○○、乙○○均係依法執行職務之公
    務員，與異議人素不相識，更無仇隙，衡情應無攀誣異議人
    之理，再參之異議人亦坦認當時確有超速行駛情事一節以觀
    ，堪信證人丙○○、乙○○上開所述，應與事實相符，自可
    採信，並據為不利異議人處分之依據。是異議人前詞所辯，
    已非事實，自不可信。
  (三)雖異議人另辯稱不知當時曾受員警予以攔檢云云。然異議人
    於攔檢之際，本欲停車受檢，嗣始起意逃逸等情，已如前述
    ，顯見異議人應已知其為警測定欲以攔檢，否則據異議人自
    承其當時係超速趕路中一情以觀，異議人自無無端減緩車速
    之理，異議人此部分所辯，亦非事實，委不可信。
  (四)異議人雖再辯以本件並未錄影存證及證人丙○○、乙○○當
    時曾持槍云云。但本件舉發之際，正值深夜，異議人駕駛之
    車輛經攔檢未停反加速逃逸，而執勤員警僅證人丙○○、乙
    ○○2人，其等持槍警戒僅為保護自身安全，並無脅迫異議
    人簽收舉發單意思，業經證人丙○○、乙○○到庭說明甚詳
    ，核與常情無違，應可採信，故異議人此部分所辯，顯無理
    由，且縱認屬實，亦僅涉及證人丙○○、乙○○應否負擔行
    政等責任而已，尚與異議人之違規行為應否受行政處罰無關
    ，異議人自不得執此為阻卻違法之事由。另關於警車等公務
    車輛應否裝置錄影、錄音設備，牽涉國家預算，本非司法審
    判機關所得審酌，更非證人丙○○、乙○○所得片面決斷之
    事項，而審酌本件異議人之違規行為，業經證人丙○○、乙
    ○○到庭證述審詳，並均已經具結擔保其等所述之真實性，
    且本院因證人丙○○、乙○○之證詞，已足對本件得有確然
    之心證，因認本件縱未有錄音、錄影等證據資料可資參酌，
    亦無礙實體真實之判斷，乃異議人此部分所辯，亦無理由。
  (五)綜上所述，原處分機關援引如附表編號2、3、4所示之規定
    ，對異議人分別裁處如附表編號2、3、4所示罰鍰並記違規
    點數，並無不當，應予維持，本件異議為無理由，應予駁回
    。
四、據上論斷，應依道路交通案件處理辦法第19條，裁定如主文
中　　華　　民　　國　　96　　年　　4　　月　　 25　　日
　　　　　　       刑事第14庭   法　官　林世民
以上正本證明與原本無異
如不服本裁定應於送達後5日內向本院提出抗告狀
      　　　　　　　　　　　　　書記官　紀俊源
中　　華　　民　　國　　96　　年　　4　　月　　 25　　日
附表：
┌──┬───────────┬─────────┬─────────┐
│    │                      │罰鍰金額（新台幣）│                  │
│編號│  違   規   事   實   ├─────────┤違  反  法  條    │
│    │                      │  其他種類行政罰  │                  │
├──┼───────────┼─────────┼─────────┤
│ 1. │汽車行駛高速公路速度超│     3,500元      │道路交通管理處罰條│
│    │過最高速限（20公里以上├─────────┤例第33條第1項第1款│
│    │未滿40公里）          │  記違規點數1點   │、第63條第1項第1款│
│    │（＊未據異議）        │                  │                  │
├──┼───────────┼─────────┼─────────┤
│ 2. │違反處罰條例之行為，拒│     3,000元      │道路交通管理處罰條│
│    │絕停車接受稽查而逃逸  ├─────────┤例第60條第1項第1款│
│    │                      │　記違規點數1點　 │、第63條第1項第1款│
├──┼───────────┼─────────┼─────────┤
│ 3. │在道路上蛇行或以其他危│    18,000元      │道路交通管理處罰條│
│    │險方式駕車            ├─────────┤例第43條第1項第1款│
│    │                      │  記違規點數3點   │、第63條第1項第2款│
├──┼───────────┼─────────┼─────────┤
│ 4. │汽車駕駛人有第（道路交│   未處罰金錢     │道路交通管理處罰條│
│    │通管理處罰條例第43條）├─────────┤例第43條第4項、第5│
│    │1項第1款、第2款或前項 │吊扣汽車牌照3個月 │項                │
│    │行為                  │並施以道路安全講習│                  │
└──┴───────────┴─────────┴─────────┘
